臺灣高等法院臺中分院刑事裁定　　　　　　　　　　九十三年度交抗字第二四八號
　　抗　告　人
　　即移
　　代　表　人　陳增義
　　受 處分 人　甲○○○有限公司
　　代　表　人　陳貴如
右抗告人因聲明異議案件，不服臺灣地方法院中華民國九十三年三月八日所為裁定（
九十三年度交聲字第一一三號，原裁決案號：中監違字第裁六０－Ｚ0000000
0號）提起抗告，本院裁定如左：
    主      文
原裁定撤銷，發回台灣台中地方法院。
    理      由
一、本件原審裁定意旨略以：受處分人甲○○○有限公司所有之車號五Ｖ─五七五號
    自用大貨車，於九十二年九月二十七日十九時十三分許，在國一公路北向一五○
    ‧四公里處，因後車燈不亮與無照駕駛（該駕駛人衛玉人駕照既遭吊扣之期間自
    九十二年五月二十一日起至九十二年十一月二十日止）違規，為警舉發，此有國
    道公路警察局第三警察隊員警掣開之舉發違反道路交通管理事件通知單影本一紙
    在卷可稽。按汽車駕駛人駕駛執照吊扣期間駕駛大貨車者，汽車所有人及駕駛人
    各處新臺幣四萬元以上八萬元以下罰鍰，並吊扣牌照三個月；汽車所有人如已善
    盡查證駕駛人駕駛執照資格之注意，或縱加以相當之注意仍不免發生違規者，汽
    車所有人不受本條之處罰。道路交通管理處罰條例第二十一條之一第一項第七款
    、第四項，與違反道路交通管理事件統一裁罰標準表均定有明文。查違規駕駛人
    即衛玉人於九十二年五月二十一日即因酒醉駕車遭吊扣駕照之事，雖有監理單位
    提供之駕照基本資料在卷可憑，惟受處分人對其所有上述汽車之駕駛人衛玉人因
    駕照吊扣而使用吊扣之駕駛執照駕駛之情形，縱對其駕駛資格加以相當注意，似
    仍不免於本件違規事實之發生，受處分人辯稱本件違規駕駛人衛玉人使用吊扣之
    駕駛執照駕駛大型車而遭罰，實非可歸責於處分人，為有理由，原處分未予詳查
    ，遽予裁罰，尚有未洽，應予撤銷，另諭知受處分人不罰云云。
二、經查：（一）本件汽車駕駛人魏玉人於九十二年五月二十一日即因酒醉駕車遭吊
    扣駕照，此有監理單位提供之駕照基本資料在卷可稽。次查，本件交通部公路總
    局台中區○○○○○道路交通管理事件裁決書，對受處分人之舉發違規事實為使
    用註銷之駕駛執照駕駛大型車者（處車主），在前揭「註銷」二字上以書寫方式
    更改為「吊扣」，舉發違反法條為道路交通處罰條例第二十一條第一項第五款規
    定，惟「五款」部分更改為「七款」並在其更改處蓋有印章，處罰主文則為罰鍰
    新台幣捌萬壹仟捌佰元整，吊扣汽車牌照三個月等情，有該裁決書一份在卷可按
    ，按違反道路交通處罰條例第二十一條第一項第五款規定者，係處罰其汽車駕駛
    人，處罰金額為新台幣六千元以上一萬二千元以下，是該裁決書應係誤引，正確
    條文為該條例第二十一條之一；另本件違規事實及違反法條，雖經更正，其更正
    效力為何？亦即該裁處究係仍依據原審所稱第五款之使用註銷之駕駛執照駕車，
    抑或已改為依據第七款之駕駛執照吊扣期間駕車作為本件裁罰之事實及違反法條
    （舉發違反道路交通管理事件通知單，違規事實記載為無照駕駛，違反法條則記
    載同條例第二十一條之一第一項第一款，惟此通知書僅由駕駛人魏玉人簽收，未
    另送達受處分人），原審未予查明。（二）受處分人業已陳明其係於九十二年九
    月一日面試衛玉人並予僱用為司機，其對於所僱用之司機有無駕駛執照或所持駕
    駛執照是否仍然有效，自負有審查之責任，而其於九十二年九月一日僱用衛玉人
    為司機時，衛玉人之駕駛執照仍在被吊扣中，衛玉人於斯時是否有駕駛執照可供
    受處分人審查，或有何狀況足認受處分人已盡審查其所僱用司機持有有效駕駛執
    照之注意義務，屬本件認定受處分人有無違反道路交通處罰條例第二十一條之一
    第一項第七款規定須待查明之事項，原審均未經查證，徒以前揭裁定理由，認本
    件違規與受處分人是否未盡查證駕駛執照之注意，其間似無因果關係存在，而撤
    銷原處分，另諭知受處分人不罰，亦有未洽，抗告人抗告意旨執此指摘原裁定不
    當，非無理由，應由本院將原裁定撤銷，發回原審法院更為處理。
三、據上論斷，爰依道路交通事件處理辦法第二十六條、刑事訴訟法第四百十三條前
    段裁定如主文。
中      華      民      國      九十三  年      四      月      三十    日
                                台灣高等法院台中分院刑事第十庭
                                      審判長法  官  林  照  明
                                            法  官  王      銘
                                            法  官  林  清  鈞
右正本證明與原本無異。
不得抗告。
                                            書記官  許  哲  禎
中      華      民      國      九十三  年      五      月      四      日
                                                                        Ａ
